臺灣新竹地方法院民事簡易判決
111年度竹北簡字第521號
原      告  良京實業股份有限公司

法定代理人  平川秀一郎

訴訟代理人  馮鏈輝  
被      告  孫慧芬（原名林孫慧芬）

            林奕誠  
            林俊英  
            林芷菱  
上列當事人間請求清償債務事件，本院於民國111年11月8日辯論
終結，判決如下：
　　主　　　文
被告林奕誠、林俊英、林芷菱應於繼承被繼承人林順榮之遺產範
圍內，與被告甲○○連帶給付原告新臺幣肆拾肆萬玖仟捌佰捌拾貳
元，及自民國九十一年五月二十二日起至清償日止，按年息百分
之八點九六計算之利息，暨自民國八十九年一月十八日起至清償
日止，逾期在六個月內者，按上開利率百分之十，超過六個月者
，按上開利率百分之二十計算之違約金。
訴訟費用由被告林奕誠、林俊英、林芷菱於繼承被繼承人林順榮
之遺產範圍內，與被告甲○○連帶負擔。
本判決得假執行。
　　事實及理由
壹、程序方面：
　　本件被告經合法通知，未於言詞辯論期日到場，核無民事訴
    訟法第386條各款所列情形，爰依原告聲請，由其一造辯論
    而為判決。
貳、實體方面：
一、原告主張：
　㈠被告甲○○（原名林甲○○）前於民國87年1月26日邀同被繼承人
    林順榮為連帶保證人，由被告甲○○向訴外人新竹區中小企業
    銀行股份有限公司（下稱新竹中小企銀公司）借款新臺幣（
    下同）3,000,000元，約定借款期間自87年1月26日起至89年
    1月26日止，按月平均攤還本息，借款利率以年息百分之9計
    算（嗣調整為百分之8.96），未按期攤還本息時，自遲延之
    日起，逾期未超過6個月者，按上開利率加付百分之10，超
    過6個月者，就超過部分另按上開利率加付百分之20違約金
    ，如有任一期未如期清償時，視為全部到期。詎被告甲○○未
    依約履行繳款義務，迄今尚積欠449,882元，及自91年5月22
    日起至清償日止，按年息百分之8.96計算之利息，暨自89年
    1月18日起至清償日止，逾期在6個月內者，按上開利率百分
    之10，超過6個月者，按上開利率百分之20計算之違約金未
    償。
　㈡又被繼承人林順榮為上開債務之連帶保證人，而其於89年2月
    11日死亡，被告等4人均為其繼承人，且均未於法定期限內
    向管轄法院聲明拋棄繼承或限定繼承，其中被告林奕誠、林
    俊英、林芷菱等3人於被繼承人林順榮死亡時均為未成年人
    ，依97年1月2日修正後民法第1153條第2項、102年01月30日
    修正前民法繼承編施行法第1條之1第2項本文之規定，對於
    被繼承人林順榮之上開保證債務，以所得遺產為限，負連帶
    清償責任；至被告甲○○依97年1月2日修正前民法第1148條規
    定，自應就被繼承人林順榮上揭保證債務負清償責任。嗣訴
    外人新竹中小企銀公司更名為新竹國際商業銀行股份有限公
    司（下稱新竹國際商銀公司），其後訴外人新竹國際商銀公
    司復將上開債權讓與訴外人台北國鼎資產管理有限公司（下
    稱國鼎資管公司），訴外人國鼎資管公司復將上開債權讓與
    原告，經原告將債權讓與通知被告等4人後，被告等4人迄未
    清償上開債務。為此，原告依消費借貸、債權讓與、繼承及
    保證之法律關係提起本件訴訟。
　㈢綜上，爰聲明：如主文第1、2項所示
二、被告經合法通知，均未於言詞辯論期日到場，亦未提出書狀
    作何聲明或陳述。
三、本院之判斷：
　㈠原告主張之上揭事實，業據提出與所述相符之經濟部公司名
    稱變更許可函、借據、債權讓與聲明書、被繼承人林順榮之
    戶籍謄本、本院查無受理被繼承人林順榮之聲明拋棄繼承或
    限定繼承公函、被繼承人林順榮之繼承系統表、債權讓與通
    知暨送達回執、被告等4人之戶籍謄本、被告甲○○為債務人
    之債權憑證等件為證（見本院卷第13至51頁）。而被告等4
    人經合法通知，均未於言詞辯論期日到場爭執，亦未提出任
    何有利於己之聲明、陳述或證據以供審酌，是本院依調查證
    據之結果及斟酌全辯論意旨，認原告之主張為真實。
　㈡按保證債務，除契約另有訂定外，包含主債務之利息、違約
    金、損害賠償及其他從屬於主債務之負擔，民法第740條定
    有明文。次按繼承人自繼承開始時，除本法另有規定外，承
    受被繼承人財產上之一切權利、義務；繼承人對於被繼承人
    之債務，負連帶責任，97年1月2日修正前之民法第1148條第
    1項本文、第1153條第1項分別定有明文。又按繼承在民法繼
    承編中華民國96年12月14日修正施行前開始，繼承人於繼承
    開始時為無行為能力人或限制行為能力人，未能於修正施行
    前之法定期間為限定或拋棄繼承，以所得遺產為限，負清償
    責任，民法繼承編施行法第1條之1第2項本文定有明文。又
    本次修正之民法第1153條第2項已明定無行為能力人及限制
    行為能力人對被繼承人之債務，僅以所得遺產為限，負清償
    責任。惟另鑑於本法施行前之繼承事件中，無行為能力人或
    限制行為能力人之繼承人，未能於法定期間主張限定或拋棄
    繼承者，而至今仍承受繼承債務，以致影響其生存權及人格
    發展，顯有失公平，為保障此等繼承人之權益，允宜設一保
    護規定，爰增訂第2項規定（立法理由意旨參照）。另按連
    帶債務之債權人，得對於債務人中之一人或數人或其全體，
    同時或先後請求全部或一部之給付，民法第273條亦有明文
    。查被繼承人林順榮於89年2月11日死亡，被告林奕誠、林
    俊英、林芷菱等3人均為其繼承人，且均未聲請拋棄繼承或
    限定繼承，而被告林奕誠（70年1月21日生）、林俊英（71
    年5月9日生）、林芷菱等3人（75年12月27日生）於89年2月
    11日繼承本件債務時，均尚未成年，有前開被繼承人林順榮
    之戶籍謄本、本院查無受理被繼承人林順榮之拋棄繼承或限
    定繼承公函、被繼承人林順榮之繼承系統表、被告等4人之
    戶籍謄本為憑，是依上開說明，前揭被告等3人為林順榮之
    繼承人，依修正前繼承規定，當應就繼承被繼承人林順榮之
    遺產範圍內，就被繼承人林順榮之保證債務，負有限清償責
    任。是原告請求前揭被告等3人於繼承被繼承人林順榮之遺
    產範圍內，連帶返還上述款項及利息、違約金，應屬可採。
　㈢又按繼承在民法繼承編中華民國96年12月14日修正施行前開
    始且未逾修正施行前為拋棄繼承之法定期間者，自修正施行
    之日起，適用修正後拋棄繼承之規定；繼承在民法繼承編中
    華民國98年5月22日修正施行前開始，繼承人未逾修正施行
    前為限定繼承之法定期間且未為概括繼承之表示或拋棄繼承
    者，自修正施行之日起，適用修正後民法第1148條、第1153
    條至第1163條之規定，民法繼承編施行法第1之1條第1項、
    第1之3條第1項亦有法文。而被告甲○○自被繼承人林順榮死
    亡後，迄未曾聲明拋棄繼承或限定繼承，此亦有前開被繼承
    人林順榮之戶籍謄本、本院查無受理被繼承人林順榮之拋棄
    繼承或限定繼承公函、被繼承人林順榮之繼承系統表、被告
    等4人之戶籍謄本為憑，是被告甲○○為林順榮之繼承人，依
    修正前繼承規定，當應概括繼承被繼承人林順榮之上開保證
    債務而負清償之責。是原告另請求被告甲○○應返還上述款項
    及利息、違約金，亦屬可採。
　㈣從而，原告依民法保證、繼承及債權讓與之法律關係，請求
    被告等4人給付如主文第1項所示之金額、利息及違約金，即
    無不合，應予准許。
四、本件係依民事訴訟法第427條第1項適用簡易訴訟程序所為被
    告敗訴之判決，爰依職權宣告假執行。
五、據上論結，本件原告之訴為有理由，依民事訴訟法第436條
    第2項、第385條第1項前段、第78條、第389條第1項第3 款
    ，判決如主文。
中　　華　　民　　國　　111 　年　　11　　月　　29　　日
　　　　　　　　　竹北簡易庭  法　  官 蔡欣怡
以上正本係照原本作成。　　　　　　　　　
如對本判決上訴，須於判決送達後20日內向本院提出上訴狀。
如委任律師提起上訴者，應一併繳納上訴審裁判費。
中　　華　　民　　國　　111 　年　　11　　月　　30　　日
                              書 記 官  吳雅真